【裁判字號】    96,訴,2466
【裁判日期】    970320
【裁判案由】    發明專利申請
【裁判全文】
臺北高等行政法院判決
                                     96年度訴字第02466號
                              .
原      告  日月光半導體製造股份有限公司
代  表  人  甲○○
訴訟代理人  陳森豐  律師
被      告  經濟部智慧財產局
代  表  人  王美花（局長）住同上
訴訟代理人  乙○○
上列當事人間因發明專利申請事件，原告不服經濟部中華民國96
年5 月23日經訴字第09606068290 號訴願決定，提起行政訴訟。
本院判決如下：
    主  文
原處分及訴願決定均撤銷。
被告對於原告民國91年2 月27日第00000000號「改變錫鉛凸塊之
錫鉛比的方法」發明專利申請案，應依本判決之法律見解另為處
分。
原告其餘之訴駁回。
訴訟費用由被告負擔二分之一，餘由原告負擔。
    事  實
一、事實概要：
    原告前於民國91年2 月27日以「改變錫鉛凸塊之錫鉛比的方
    法」（下稱系爭案）向被告申請發明專利，經被告編為第00
    000000號審查，不予專利。原告不服，申請再審查，案經被
    告於95年12月5 日以（95）智專三（二）05087 字第095210
    29060 號專利再審查核駁審定書為系爭案應不予專利之處分
    。原告不服，提起訴願，經遭駁回，遂提起行政訴訟。
二、兩造聲明：
  (一)原告聲明：
    1.訴願決定及原處分均撤銷。
    2.被告對原告於民國91年2 月27日第00000000號「改變錫鉛
      凸塊之錫鉛比的方法」發明專利申請案，應為准許之審定
      。
    3.訴訟費用由被告負擔。
  (二)被告聲明：
    1.駁回原告之訴。
    2.訴訟費用由原告負擔。
三、兩造之爭點：
    系爭案申請專利範圍是否藉由證據2 （即我國專利公告第47
    2371號「微間距之晶圓凸塊製程」發明專利案）所能輕易完
    成，而不應准許其發明專利申請？
  (一)原告主張之理由：
    1.系爭案乃揭露一種改變錫鉛凸塊之錫鉛比的方法，其係將
      一圖案化之銲罩層覆蓋於晶圓上，並利用銲罩層上的多個
      開口分別暴露出晶圓上已形成之第一錫鉛凸塊，接著將銲
      料填入開口中，使銲料堆積於第一錫鉛凸塊上，然後再進
      行回銲處理，使得第一錫鉛凸塊與銲料相熔和，以形成第
      二錫鉛凸塊。亦即，當原先所形成的第一錫鉛凸塊所具有
      的第一錫鉛比無法滿足設計需求時，系爭案揭露在原本的
      第一錫鉛凸塊上堆積具有第二種錫鉛比的銲料，並經由回
      銲處理，可以形成錫鉛比不同於第一錫鉛凸塊之第二錫鉛
      凸塊。簡言之，系爭案可以形成錫鉛比不同之第一錫鉛凸
      塊與第二錫鉛凸塊。相對而言，證據2 （我國專利公告第
      472371號），係提供一種微間距之晶圓凸塊製程，其包括
      ：提供一晶圓，具有多個焊墊及一保護層覆蓋於晶圓表面
      並暴露出焊墊，每一焊墊表面具有一球底金屬層；形成一
      第一圖案化厚膜層於晶圓表面，此第一圖案化厚膜層具有
      多個第一開口，暴露出球底金屬層；進行一第一銲料填入
      步驟，將銲料填入第一開口；進行一第一回焊步驟使第一
      銲料形成第一銲料柱；形成一第二圖案化厚膜層於第一圖
      案化厚膜層表面，此第二圖案化厚膜層具有多個第二開口
      ，並暴露出第一開口；進行一第二銲料填入步驟，將銲料
      填入第二開口；進行一第二回焊步驟使第二銲料與第一銲
      料柱形成第二銲料柱；剝除第一及第二圖案化厚膜層後，
      進行一整體回焊步驟，使第一及第二銲料柱形成一球體凸
      塊。詳言之，證據2 所揭露者僅是陸續透過第一圖案化厚
      膜層以及第二圖案化厚膜層，以陸續分別形成第一銲料柱
      與第二銲料柱，而其發明目的則是為提供具有更大高度之
      銲料層，正如在一個積木上再堆疊另一個積木一般，系爭
      案雖亦係以兩個分別步驟來形成兩層凸塊（第一錫鉛凸塊
      與第二錫鉛凸塊），然而系爭案之目的乃是為形成不同錫
      鉛比之錫鉛凸塊，正如建築土木工程，在不同層次上灌加
      施予不同建築材料以強化其結構強度一般，此種思維與證
      據2 所揭露的單純陸續形成兩層銲料柱，以形成較高的銲
      料層顯然有別。
    2.專利法第45條明白規定：「申請專利之發明經審查認無不
      予專利之情事者，應予專利。」，換言之，審查機關應負
      舉證申請案有不予專利之情事的舉證責任，惟證據2 中並
      未提及任何有關於改變凸塊錫鉛比的說明，其所揭露者僅
      是以陸續透過第一圖案化厚膜層以及第二圖案化厚膜層的
      方式，以在第一銲料柱上形成第二銲料柱，其並未揭露如
      何以及可以形成不同錫鉛比的錫鉛凸塊，並且，證據2 之
      目的係在於形成微間距之晶圓凸塊，並形成較高高度之銲
      料層，以熟習此領域之技術人士之觀點，為形成微間距之
      晶圓凸塊及較高高度之銲料層，自無可能大費周章的以不
      同材料來完成此二銲料層。換言之，從證據2 中，不論是
      明示或默示，都無從看出其有關本案所述之以不同錫鉛比
      的第一凸塊及第二凸塊，來改變凸塊錫鉛比的技術。專利
      審查基準（下稱審查基準）第2-3-29頁（4 ）明白指出：
      「進步性之審查不得以發明說明中循序漸進、有淺入深的
      內容所產生之『後見之明』作成能輕易完成之判斷」，被
      告漠視證據2 之發明目的及其揭示，更忽視基於證據2 之
      形成微間距之晶圓凸塊及較高高度之銲料層的發明目的，
      熟習此領域之技術人士之觀點，自無可能大費周章的以不
      同材料來完成此二銲料層的通常觀點，而作出不合常規的
      推論，不僅有違專利法及審查基準之要求，也違背其關於
      專利審查所應負之舉證責任，在無任何客觀證據支持以及
      述明理由的情況下，逕行主觀認定本領域中具有通常知識
      者能夠將證據2 的第一與第二銲料選定成不相同材質，其
      違法不當至為顯然。
    3.系爭案之美國對應案在美國歷經專利商標局之審查，並列
      舉出多個相關前案加以比較，仍授予系爭案專利。
    4.被告關於本件行政訴訟之答辯，不僅未了解系爭案相較證
      據2 之技術差異及其所解決的問題所在，並且以事後諸葛
      之方式對證據2 所未揭露之部分加以衍生推斷，以否定本
      案之專利性，其審查顯有違法不當之處：
    被告認定證據2 所揭示者乃關於錫鉛凸塊之形成技術，與
      原告所舉積木堆疊之比喻，並不相同，並認為以積木來比
      喻時，正可用以推論本案之第一與第二鉛錫凸塊應該只是
      在一個適用的積木上疊上另一個相同的積木即可。
    (1)惟原告所舉之例示比喻是針對證據2而言，蓋證據2之發明
      目的或是欲解決之問題點乃是為提供封裝結構體具有更大
      高度之銲料層，而其方法則是陸續透過第一圖案化厚膜層
      以及第二圖案化厚膜層，以陸續分別形成第一銲料柱與第
      二銲料柱，由於其發明目的端在於形成兩層銲料層，以提
      升銲料層之高度，因此證據2 之技術重點著重在如何使銲
      料層能一一堆疊而增加其高度，此之所以原告以積木堆疊
      的比喻來說明證據2 之緣故，蓋一方面，證據2 在其說明
      書中完全未提及、揭示如何形成不同銲料層（錫鉛比不同
      之銲料層），並且，正常而言，為堆疊更高之銲料層並不
      需自找麻煩、畫蛇添足地對不同之銲料層以不同之錫鉛比
      來完成之必要，亦即，分別形成不同錫鉛比之銲料層乃屬
      證據2 所未發明、揭露涵蓋之事項，被告以自己事後之明
      的審查方式，對證據2 所未揭露之技術「形成不同錫鉛比
      之銲料層」，卻以自己之推論來加以衍生，實違反專利法
      施行細則第18條所述：「獨立項應敘明申請專利之標的及
      其實施之必要技術特徵」，蓋此等「形成不同錫鉛比之銲
      料層」的技術特徵若果為證據2 所涵蓋而屬其技術特徵之
      一，即應將其記載入證據2 之申請專利範圍中才是。
    (2)被告復以積木堆疊之方式來反證本案應該也是以相同之錫
      鉛比凸塊來堆疊即可，而不需有所謂不同錫鉛比之錫鉛凸
      塊，惟如系爭案專利說明書第3 頁所述：「習知之錫鉛凸
      塊通常係由特定錫鉛比之錫鉛合金所構成，由於錫與鉛兩
      者分別佔的比例會影響錫鉛凸塊之熔點高低及其他物理特
      性，故可依照設計上的需要，來製作不同錫鉛比的錫鉛凸
      塊。‧‧‧習知之錫鉛凸塊的製作方法係先調整錫鉛材料
      的錫鉛比之後，再利用蒸鍍、電鍍或印刷等方法，將錫鉛
      材料形成於晶圓之上，並且經回銲形成錫鉛凸塊之後，如
      此即確定此錫鉛凸塊之錫鉛比。而本發明之目的在於提供
      一種改變錫鉛凸塊之錫鉛比的方法，特別是針對已經製作
      完成之錫鉛凸塊，可藉由本發明之方法來改變已成形之錫
      鉛凸塊的錫鉛比，進而調整錫鉛凸塊之熔點等物理特性，
      」，透過本發明之技術特徵，可對已經製作完成之錫鉛凸
      塊，例如是第一錫鉛凸塊，在其上製作完成另一不同錫鉛
      比之第二錫鉛凸塊，而可達到調整整體錫鉛凸塊之熔點高
      低及其他物理特性之目的，亦即，原告所謂之積木堆疊之
      比喻乃是針對證據2 之技術特徵「使封裝結構體具有更大
      高度之銲料層」所為之簡易說明，並非用以說明系爭案之
      技術特徵，被告錯誤地互相援引，其認事用法自難正確。
    被告稱：「證據2 中實際上並未界定以限制其中之第一銲
      料柱及第二銲料柱的錫鉛比為相同者，而僅界定該等銲料
      包括鉛錫合金，而在實務上，作為銲料的錫鉛比原本即包
      含各種不同錫鉛比之不同錫鉛合金，因此，系爭案之改變
      錫鉛凸塊之錫鉛比的方法已經為證據2 之技術所涵蓋、揭
      露」。
    (1)惟雖如被告所言「證據2 中實際上並未界定以限制其中之
      第一銲料柱及第二銲料柱的錫鉛比為相同者」，然而，證
      據2 亦完全未揭露系爭案之「可對已經製作完成之錫鉛凸
      塊，例如是第一錫鉛凸塊，在其上製作完成另一不同錫鉛
      比之第二錫鉛凸塊，而可達到調整整體錫鉛凸塊之熔點高
      低及其他物理特性之目的」的技術特徵，而對引證文件所
      未揭露之內容，必須為引證文件所實質上隱含之內容，而
      為此技術領域中具通常知識者能直接且無歧異得知之內容
      始足當之（94年1 月出版之專利審查基準第2-2-20頁）。
      然而，證據2 所欲達成之發明目的是「使封裝結構體具有
      更大高度之銲料層」，而系爭案之發明目的及技術特徵則
      在於「對已經製作完成之錫鉛凸塊，在其上製作完成另一
      不同錫鉛比之錫鉛凸塊，以達到調整整體錫鉛凸塊之熔點
      高低及其他物理特性之目的」，由一個單純想增加銲料層
      高度之發明，如何能直接且無歧異得知「對已經製作完成
      之錫鉛凸塊，可在其上製作完成另一不同錫鉛比之錫鉛凸
      塊，而達到調整整體錫鉛凸塊之熔點高低及其他物理特性
      之目的」。
    (2)再者，雖然實務上作為銲料的錫鉛比包含各種不同錫鉛比
      之不同錫鉛合金，但對系爭案技術特徵「對已經製作完成
      之錫鉛凸塊，可在其上製作完成另一不同錫鉛比之錫鉛凸
      塊，而達到調整整體錫鉛凸塊之熔點高低及其他物理特性
      之目的」則從未有先前技藝加以明示記載，而另一方面，
      若原告真如被告所言「認定錫鉛合金只具有單一之鉛錫比
      」，則何來系爭案之「對已經製作完成之錫鉛凸塊，在其
      上製作完成另一不同錫鉛比之錫鉛凸塊，以達到調整整體
      錫鉛凸塊之熔點高低及其他物理特性之目的」的發明，凡
      此，皆足以證明被告之認事用法多所矛盾之處。
    5.被告指稱「本案中亦可以用單一之最佳錫鉛比的錫鉛合金
      來同時作為第一及第二鉛錫凸塊之用，既可減少不同材料
      之個別處理及加工，亦可避免不同合金互熔時產生不必要
      之內部錯位及結晶缺陷，可避免機械強度及導電性之可能
      劣化，所以證據2 與本案在技術上有共同之材料使用彈性
      及運作機制」。惟系爭案之專利說明書第3 頁明白指出：
      「本案改變錫鉛凸塊之錫鉛比的方法『乃是針對已經製作
      完成之錫鉛凸塊，可藉由本發明之方法來改變已成形之錫
      鉛凸塊的錫鉛比』，進而調整錫鉛凸塊之熔點等物理特性
      」，若果如被告所言，系爭案「亦可以用單一之最佳錫鉛
      比的錫鉛合金來同時作為第一及第二鉛錫凸塊之用」，則
      第一及第二鉛錫凸塊之錫鉛比皆相同時，如何達到本案「
      對已經製作完成之錫鉛凸塊，藉由本發明之方法來改變已
      成形之錫鉛凸塊的錫鉛比，進而達到調整錫鉛凸塊之熔點
      等物理特性」的發明目的，由此足見，被告對系爭案與證
      據2 之技術特徵的瞭解多所違誤。
  (二)被告主張之理由：
    1.證據2之第000000000號案（公告編號472371），其係微間
      距之晶圓凸塊整程，其與系爭案屬於相同之晶圓製造技術
      中之焊接用凸塊之製造方法，兩者之技術領域是相同者。
      在相關技術部分，證據2 中之晶圓凸塊亦是與系爭案相同
      的兩階段式的第一焊料柱與第二焊料柱的形成步驟，以及
      最後的整體回焊使得該第一焊料柱及第二焊料柱互相熔和
      而形成一球狀凸塊之製程步驟。原告主張證據2 中第一及
      第二焊料柱的鉛錫比必定相同，其論述係以不相同技術領
      域之積木堆疊來勉強比喻，但焊料並非積木，積木之間並
      無回焊使其間互相熔合之可能，故這種比喻並不切合，不
      能令人心服及接受。另系爭案中之第一及第二鉛錫凸塊如
      果確如原告自己稱的類似積木，則第一與第二鉛錫凸塊反
      而應該如原告所強調的，只是在一個適用的積木上疊上另
      一個相同的積木即可，何來不同的積木堆疊以及進一步的
      回焊互溶之需要呢。故原告將鉛錫凸塊比喻成積木反而可
      以用以反證系爭案之技術特徵是不必要者，因為可以使用
      相同之用的積木即可，故其亦不具有必然之功效增進。
    2.在技術內容上，證據2 中實際上並未界定以限制其中之第
      一焊料柱及第二焊料柱的鉛錫比為相同者，而僅界定該等
      焊料包括鉛錫合金。惟實務上，作為焊料的鉛錫合金原本
      即包含各種不同鉛錫比之不同鉛錫合金；況且證據2 在其
      說明書以及圖示中亦分別以不同的構件編號310a及314a表
      示之，圖示中亦明確地以不同斜線區域來標示不同之焊料
      柱，故原告主觀的認定並無技術上或實務上的佐證予以支
      持，且其亦有將鉛錫合金硬說成只具有單一之鉛錫比的不
      合理論述之嫌，因為果真如此，則原告強調之系爭案之技
      術內容變成不知所云，因系爭案所強調者，其前提即是鉛
      錫合金焊料係具有不同之鉛錫比的不同焊料形態。
    3.原告質疑證據2 中之第一及第二焊料柱應是相同的，沒有
      不同之道理。但反過來說，系爭案中之第一及第二鉛錫凸
      塊實際亦必然無不同之道理，顯然在系爭案中可以用單一
      之最佳之鉛錫比的鉛錫合金來同時作為第一及第二鉛錫凸
      塊之用，既可減少不同材料之個別處理及加工，亦可避免
      不同合金互熔時產生不必要之內部錯位或結晶缺陷，可避
      免機械強度及導電性之可能劣化。所以證據2 與系爭案在
      技術上有共同之材料使用彈性及運作機制，系爭案實質上
      相較於證據2 ，並無突出之技術特徵或顯然的功效增進。
    理  由
一、被告之代表人於本件訴訟程序進行中變更為王美花，業據其
    聲明承受訴訟，核無不合，應予准許。
二、按凡利用自然法則之技術思想之創作，而可供產業上利用者
    ，得依專利法第21條暨第22條第1 項之規定申請取得發明專
    利。如發明為其所屬技術領域中具有通常知識者依申請前之
    先前技術所能輕易完成時，不得依法申請取得發明專利，為
    同法第22條第4 項所規定。惟申請專利之發明經審查認無不
    予專利之情事者，應予專利，亦為同法第45條所明定。對於
    發明申請案是否有不予專利之情事，審查機關應負舉證責任
    ，苟無法證明發明申請案有不予專利之情事，則依法應准予
    專利之申請。
三、系爭第00000000號「改變錫鉛凸塊之錫鉛比的方法」發明專
    利申請案，原告於95年3 月21日提出之申請專利範圍修正本
    經被告准許，故應以該修正後之申請專利範圍為審查標的；
    其申請專利範圍共13項，第1 項及第7 項為獨立項，餘為附
    屬項。其主要係提供一種晶圓，該晶圓具有一主動表面及複
    數個第一錫鉛凸塊，而該些第一錫鉛凸塊係位於該主動表面
    上；形成圖案化之一銲罩層於該晶圓之該主動表面之上，其
    中該銲罩層具有複數個開口，且該些開口係分別暴露出該些
    第一錫鉛凸塊；填充一銲料於該些開口之中，其中該銲料之
    材質主要包括錫鉛合金，且該銲料之錫鉛比係異於該些第一
    錫鉛凸塊之錫鉛比；進行一回銲步驟，使得該些第一錫鉛凸
    塊與該銲料相熔合後，分別形成一第二錫鉛凸塊；以及移除
    該銲罩層。被告原處分以系爭案申請專利範圍第1 項及第7
    項獨立項，均在於強調其中焊料為錫鉛合金，且該焊料之錫
    鉛合金比與第一錫鉛凸塊者不同；而91年1 月11日公告之證
    據2 即第00000000號「微間距之晶圓凸塊製程」發明專利案
    並未限制其中之第一與第二銲料之錫鉛比為相同者，且其在
    圖示中分別以不同之構件編號310a及314a表示之，圖示中亦
    標明成不同斜線區域的不同構件；而在整體回銲後才形成一
    相同組成之球體凸塊。證據2 已揭露本案該焊料之錫鉛合金
    比與第一錫鉛凸塊者不同之特徵，本案所屬技術領域中，具
    有通常知識者，依證據2 所揭露者，可因應加工步驟之需求
    條件，選定不同之第一與第二焊料，而輕易完成系爭案，故
    系爭案申請專利範圍第1 項及第7 項獨立項皆不具進步性。
    另本案申請專利範圍之附屬項中，第2 項及第8 項界定之銲
    料包括銲料粉末，第3 項及第9 項界定之銲料為銲料膠，皆
    為已習知之銲料形態；第4 項及第10項界定之印刷方法形成
    圖案化之銲罩層，亦為已習知之厚膜成膜方法之運用；第5
    項及第11項界定先塗布銲罩材再形成開口之銲罩層方法，亦
    已揭露於證據2 之申請專利範圍第8 項及第9 項中；第6 項
    及第12項界定之以感光成孔來形成開口之方法，亦已揭露於
    證據2 之申請專利範圍第8 項及第9 項；第13項界定之先在
    銲墊上形成一球底金屬層，再於其上形成凸塊，亦已揭露於
    證據2 之第1 項獨立項中，故系爭案申請專利範圍之附屬項
    亦不具進步性，乃為本案應不予專利之處分。原告不服再審
    查結果，訴經訴願決定駁回後，提起本訴主張上揭情詞。
四、經查：
(一)、系爭案乃揭露一種改變錫鉛凸塊之錫鉛比的方法，依其專利
    說明書第3 頁所述：「習知之錫鉛凸塊通常係由特定錫鉛比
    之錫鉛合金所構成，由於錫與鉛兩者分別佔的比例會影響錫
    鉛凸塊之熔點高低及其他物理特性，故可依照設計上的需要
    ，來製作不同錫鉛比的錫鉛凸塊。‧‧‧習知之錫鉛凸塊的
    製作方法係先調整錫鉛材料的錫鉛比之後，再利用蒸鍍、電
    鍍或印刷等方法，將錫鉛材料形成於晶圓之上，並且經回銲
    形成錫鉛凸塊之後，如此即確定此錫鉛凸塊之錫鉛比。而本
    發明之目的在於提供一種改變錫鉛凸塊之錫鉛比的方法，特
    別是針對已經製作完成之錫鉛凸塊，可藉由本發明之方法來
    改變已成形之錫鉛凸塊的錫鉛比，進而調整錫鉛凸塊之熔點
    等物理特性」。其係利用晶圓上已有第一錫鉛凸塊，將一圖
    案化之銲罩層覆蓋於晶圓上，並利用銲罩層上的多個開口分
    別暴露出晶圓上已形成之第一錫鉛凸塊，接著將銲料填入開
    口中，使銲料堆積於第一錫鉛凸塊上，然後再進行回銲處理
    ，以形成第二錫鉛凸塊。即當原先所已形成存在的第一錫鉛
    凸塊之錫鉛比無法滿足設計需求時，系爭案揭露在原本的第
    一錫鉛凸塊上堆積具有第二種不同錫鉛比的銲料，並經由回
    銲處理，可以形成錫鉛比不同於第一錫鉛凸塊之第二錫鉛凸
    塊，再進行第二次回銲處理使溶成一錫鉛凸塊，來改變已成
    形之第一錫鉛凸塊的錫鉛比，進而調整錫鉛凸塊之熔點等物
    理特性。
(二)、證據2 （我國專利公告第472371號），依其專利說明書所載
    （見本院卷第44至66頁），其發明目的係因習知晶圓凸塊製
    程，在晶圓上對外的接點( 通常是金屬焊墊) 上長出球底金
    屬層，並於球底金屬層之上成長晶圓凸塊，最後再利用晶圓
    凸塊直接與基板作連接，在此製程中，其於球底金屬層之上
    成長晶圓凸塊的方式，常見有銲料印刷及電鍍等方式，採用
    印刷方式成本較低，然而其卻無法達到以電鍍方式成長凸塊
    的微間距（150 μm 以下）水準，為達微間距水準目的，一
    是設法減少厚膜開口寬度，另一是設法縮短開口間隔。而當
    減少厚膜開口寬度時，在印刷製程中，為了維持應有的銲料
    量，勢必需要增加厚膜的厚度，但在增加厚膜的厚度之同時
    ，受限於厚膜蝕刻製程中，最小之開口間隔約為60%-70% 之
    厚膜厚度的限制，開口間隔將會增大；其次，增加厚膜的厚
    度時，常會使刮刀在行進方向上所到之處的厚膜產生過大之
    凹陷，而造成填入的銲料量不足，因而無法完成晶圓凸塊的
    成長。再者，當縮短開口間隔的同時，受限於厚膜蝕刻製程
    中，最小之開口間隔約為60%-70% 之厚膜厚度的限制，必需
    要降低厚膜的厚度。但此舉連帶使得厚膜開口的深度變淺，
    造成厚膜開口的容積減少，故無法填入應有的銲料量，因而
    無法完成晶圓凸塊的成長。為解決上揭習知問題，乃提出一
    種微間距之晶圓凸塊製程，其包括：提供一晶圓，具有多個
    焊墊及一保護層覆蓋於晶圓表面並暴露出焊墊，每一焊墊表
    面具有一球底金屬層；形成一第一圖案化厚膜層於晶圓表面
    ，此第一圖案化厚膜層具有多個第一開口，暴露出球底金屬
    層；進行一第一銲料填入步驟，將銲料填入第一開口；進行
    一第一回焊步驟使第一銲料形成第一銲料柱；形成一第二圖
    案化厚膜層於第一圖案化厚膜層表面，此第二圖案化厚膜層
    具有多個第二開口，並暴露出第一開口；進行一第二銲料填
    入步驟，將銲料填入第二開口；進行一第二回焊步驟使第二
    銲料與第一銲料柱形成第二銲料柱；剝除第一及第二圖案化
    厚膜層後，進行一整體回焊步驟，使第一及第二銲料柱形成
    一球體凸塊。是證據2 之發明目的是以較低成本之錫料印刷
    方式製作符合微間距要求，並具有足夠高度之銲料層晶圓凸
    塊。
(三)、依證據2 專利說明、圖式及申請專利範圍所揭露者僅是陸續
    透過第一圖案化厚膜層以及第二圖案化厚膜層，以陸續分別
    形成第一銲料柱與第二銲料柱，並未提及任何有關於改變第
    一銲料柱與第二銲料柱凸塊錫鉛比的說明，僅在其申請專利
    範第3 項與第18項中提及「該些焊料包括錫鉛合金」，專利
    說明中僅揭露焊料包括錫鉛合金。因此，證據2 並未揭露「
    在原本的第一錫鉛凸塊上堆積具有第二種不同錫鉛比的銲料
    ，並經由回銲處理，可以形成錫鉛比不同於第一錫鉛凸塊之
    第二錫鉛凸塊，再進行第二次回銲處理使溶成一錫鉛凸塊，
    來改變已成形之第一錫鉛凸塊的錫鉛比，進而調整錫鉛凸塊
    之熔點等物理特性」之技術特徵。被告再審查核駁審定書第
    2 頁理由第7 、8 行認「兩者（按指證據2 與系爭案）均在
    於強調其中銲料為錫鉛合金，且其錫鉛合金比與第一錫鉛凸
    塊者不同」、14、15行「引證案中並未限制其中之第一與第
    二焊料之錫鉛比為相同者」，尚屬無據，其進而認系爭案係
    同技術領域中具有通常知識者，依證據2 揭露之先前技術可
    輕易完成者，不具進步性，而核駁系爭案，即有未合。
五、綜上所述，被告原處分認系爭案係依證據2 揭露之先前技術
    可輕易完成者，不具進步性，而核駁系爭案，尚有未合。訴
    願決定未予糾正，亦有未冾。原告訴請撤銷訴願決定及原處
    分，為有理由，應予准許。至系爭案是否藉由證據2 及其他
    證據案之先前技術所能輕易完成？是否應准予專利申請？事
    實未臻明確，本院無從判斷，應由被告機關依本院判決見解
    ，另為妥適處分，原告訴請判命被告對系爭案申請為准許之
    審定，尚未達全部有理由之程度，自應予以駁回。
據上論結，本件原告之訴為部分有理由，部分無理由，爰依行政
訴訟法第200 條第4 款、第104 條，民事訴訟法第79條，判決如
主文。
中    華    民    國    97     年     3     月   20   日
                    臺北高等行政法院第四庭
                              審判長法  官 陳國成
                                    法  官 陳秀
                                    法  官 陳忠行
上為正本係照原本作成。
如不服本判決，應於送達後20日內，向本院提出上訴狀並表明上
訴理由，如於本判決宣示後送達前提起上訴者，應於判決送達後
20日內補提上訴理由書（須按他造人數附繕本）。
中    華    民    國    97     年     3     月   20   日
                                    書記官  陳又慈


司法院資訊處製作；財團法人民間司法改革基金會備份。
